【裁判字號】    97,訴,1494
【裁判日期】    980115
【裁判案由】    營業稅
【裁判全文】
臺北高等行政法院判決
                                      97年度訴字第1494號
                              .
原      告  義典工程有限公司
代  表  人  甲○○董事）住同.
訴訟代理人  徐俊賢 會計師
            謝碧峰 會計師
被      告  財政部臺灣省北區國稅局
代  表  人  陳文宗（局長）住同上
訴訟代理人  乙○○
上列當事人間因營業稅事件，原告不服財政部中華民國97年4月1
0日台財訴字第09700105830號（案號：第00000000號）訴願決定
，提起行政訴訟。本院判決如下：
    主  文
訴願決定及原處分（含復查決定）關於罰鍰金額超過新臺幣一百
一十七萬八千元部分，均撤銷。
原告其餘之訴駁回。
訴訟費用由原告負擔十分之九；餘由被告負擔。
    事  實
一、事實概要：
    緣原告於民國（下同）91年5月至6月間涉嫌無進貨事實，取
    具虛設行號忠揚開發企業有限公司（以下簡稱忠揚公司）開
    立之統一發票銷售額合計新臺幣（下同）12,271,680元，營
    業稅額613,584 元，作為進項憑證申報扣抵銷項稅額，經財
    政部臺北市國稅局查獲，通報被告機關所屬臺北縣分局核定
    補徵營業稅額613,584元，並處罰鍰1,840,700元。原告就罰
    鍰部分不服，申經復查改按有進貨事實認定，追減罰鍰613,
    600元（即改按所漏稅額2倍處罰鍰1,227,100元--計至百元
    止），原告仍未甘服，提起訴願遭決定駁回，遂提起本件行
    政訴訟。
二、兩造聲明：
    (一)原告聲明求為判決：1.訴願決定、原處分（含復查決定）
                          不利於原告部分，均撤銷。
                        2.訴訟費用由被告負擔。
    (二)被告聲明求為判決：1.駁回原告之訴。
                        2.訴訟費用由原告負擔。
三、兩造之爭點：本案有無逾核課期間？被告以原告屬有進貨事
    實，惟取具非實際交易對象之虛設行號開立之統一發票，作
    為進項憑證申報扣抵銷項稅額，乃按所漏稅額處2倍罰鍰
    1,227,100元，是否適法？
    (一)原告主張之理由：
      1.原告於91年5、6月間承攬理成營造工程股份有限公司承
        包新光三越股份有限公司之台北市信義區「新光三越百
        貨信義三館」之土方挖棄工程，因工程量大，部分工程
        轉發包由忠揚公司承作，承作工程金額12,271,680元，
        進項稅額613,584元，取得統一發票13 張，申報扣抵銷
        項稅額。案經被告認原告以無進貨事實，取具虛設行號
        忠揚公司所開立前揭統一發票，補徵營業稅額613,584
        元，並處罰鍰1,840,700元。原告不服，申請復查。經
        北區國稅法一字第0960009756號復查決定，就原告提示
        之工程承攬契約書、支付貨款資料、各項工程成本分析
        表、營利事業所得稅結算申報書及會計師簽證報告等資
        料影本查核，認定有進貨事實，但仍以取具非實際交易
        對象進項憑證申報扣抵銷項稅額之情形處罰，而追減罰
        鍰613,600 元。惟原告仍認本案被告之核定處分書及罰
        鍰繳款書之送達已逾5 年核課期間，依法不應再行處分
        ，遂提起訴願。然訴願決定認為取具非實際交易對象之
        統一發票作為進項憑證申報進項稅額，係以不正當方法
        逃漏稅捐，其核課期間應為7 年。且認為核定處分書及
        罰鍰繳款書，經被告因未獲會晤應受送達人，於96年7
        月13日已辦理寄存送達，故以財政部台財訴字第097001
        05830號訴願決定駁回。
      2.「稅捐之核課期間，依左列規定：一、依法應由納稅義
        務人申報繳納之稅捐，已在規定期間內申報，且無故意
        以詐欺或其他不正當方法逃漏稅捐者，其核課期間為5
        年。…。三、未於規定期間內申報，或故意以詐欺或其
        他不正當方法逃漏稅捐者；其核課期間為7 年。在前項
        核課期間內，經另發現應徵之稅捐者，仍應依法補徵或
        並予處罰，在核課期間內未經發現者，以後不得再補稅
        處罰。」為稅捐稽徵法第21條所明定。又「財政部臺北
        市國稅局表示，關於稅捐核課期依稅捐稽徵法第21條規
        定有5年及7年之分。簡單地說，僅有符合第1項第3款『
        未於規定期間內申報，或故意以詐欺或其他不正當方法
        逃漏稅捐者』才會適用7 年核課期間，一般案件大都適
        用5 年核課期間。該局說明，所稱『故意以詐欺或其他
        不正當方法逃漏稅捐者』，參照最高法院75年度判字第
        1172號判決意旨，必須係以『積極之行為完成某種不實
        之態樣或證據，使稽徵機關不易辨認，陷於錯誤，因而
        獲得減少應負稅額之利益』始當足之；又參照最高法院
        74年台上字第5497號判例：『稅捐稽徵法第41條所謂以
        不正當方法逃漏稅捐，必具有與積極之詐術同一型態，
        始與立法之本旨符合，如僅係單純之不作為，而別無逃
        漏稅捐之積極行為，即不能認與詐術漏稅之違法特性同
        視。』即納稅義務人如僅係消極不作為，稅捐稽徵機關
        尚不能按7 年核課期間規定追補逃漏之稅款。」係台北
        市國稅局法務科96年6 月23日所發新聞稿。其中顯然已
        將稅捐稽徵法第21條之「故意以詐欺或其他不正當方法
        逃漏稅捐」與同法第41條之「以詐術或其他不正當方法
        逃漏稅捐」作一連結。故依95年2月6日財政部台財稅第
        00000000000 號函發布之「稅捐稽徵法第41條所定納稅
        義務人逃漏稅行為移送偵辦注意事項」：「納稅義務人
        有左列情形之一而故意逃漏稅捐者，應予移送偵辦：一
        、無進貨或支付事實，而虛報成本、費用或進項稅額者
        。二、偽造變造統一發票、照證、印戳、票券、帳冊或
        其他文據者。三、開立收執聯金額大於存根聯金額之統
        一發票或收據者。四、漏開或短開統一發票同一年內達
        三次以上者。五、利用他人名義從事交易、隱匿財產、
        分散所得或其他行為者。六、使用不實之契約、債務憑
        證或其他文據者。七、其他逃漏稅捐行為，對納稅風氣
        有重大不良影響者。」，所列項目七款應即為「以不正
        當方法逃漏稅捐」之不實之態樣或證據，其中與虛報進
        項稅額有關者為「無進貨或支付事實，而虛報成本、費
        用或進項稅額者。」，本案既經被告認定為有進貨事實
        ，與無進貨事實迥然有別，自不屬以不正當方法逃漏稅
        捐，故核課期間應為5年。
      3.「繳納稅捐之文書，稅捐稽徵機關應於該文書所載開始
        繳納稅捐日期前送達。」係96年12月12日新修正稅捐稽
        徵法第18條條文，修正後有關寄存送達之規定已刪除，
        自應適用行政程序法有關規定。然本案寄存送達通知書
        係於96年7 月13日張貼，自應適用行為時之稅捐稽徵法
        第18條第1 項有關寄存送達之規定：「稅捐稽徵機關為
        稽徵稅捐所發之各種文書，應受送達人拒絕收受者，稅
        捐稽徵機關得將文書寄存送達地之自治或警察機關，並
        作成送達通知書，黏貼於應受送達人之住所居所、事務
        所或營業所門首，以為送達。」，是故稅捐稽徵機關文
        書之送達，「須應受送達人對於稅捐稽徵機關為稽徵稅
        捐所發之各種文書，拒絕收受者，始得為寄存送達。所
        謂『拒絕收受』，即對於稅捐稽徵機關派員交付送達文
        書時，或郵政機關遞送稅捐稽徵機關所發之應送達文書
        時，應受送達人無法律上正當理由而為拒絕收取或受領
        表示之謂。惟如稅捐稽徵機關所派為送達之人未能會晤
        應受送達人時，應受送達人自無從拒絕收受，稅捐稽徵
        機關應再行送達，不能為寄存送達。」此為曾任財政部
        常務次長張昌邦所著「稅捐稽徵法論」第64頁有關「寄
        存送達」之論述所主張。被告於96年7 月11日始作出處
        分書，但未先依一般正常寄發方式交郵政機關遞送，而
        於96年7 月13日未預知原告情形下，即由稅務人員會同
        警員至原告營業處所，在不獲會晤應受送達人情形下於
        門首黏貼寄存送達通知書。該時間原告所有員工均外出
        洽公，營業處所未留有人員，此為寄存送達通知書內送
        達情形記述欄內所載明。爰此被告之寄存送達並未依法
        作為，該寄存送達通知書並未合法送達。而後於96年7
        月16日始由稅務人員至原告營業處所將處分書交由原告
        簽收，惟已逾5年核課期間。
      4.就目前實務上而言，若有進貨事實，並已逾5 年期間，
        承辦人員皆以逾核課期間免罰簽結，此被告調閱轄內相
        關簽結公文自明。另亦可徵自財政部高雄市國稅局94年
        7 月12日新聞稿：「財政部高雄市國稅局說明，最近接
        獲其他稽徵機關通報之課稅資料－本市○○公司88年3
        月至88年12月間涉嫌取得虛設行號發票金額高達3千9百
        餘萬元，涉案期間業逾5 年核課期間，恐將無法予以補
        徵稅捐。嗣經承辦人員查調營業稅申報資料，發現○○
        公司88年5 月至88年10月營業稅未在規定申報日期（次
        期15日）內繳稅申報，實際申報日期均延後1 天，分別
        為88年7月16日、88年9月16日、88年11月16日；查核結
        果，該公司取得非實際交易對象發票作為進項憑證，申
        報扣抵銷項稅額之違章事證非常明確，……。由此可見
        ，營業人未於規定申報日期15日內繳稅申報，延遲1 天
        申報營業稅，導致稅捐核課期間由5年變成7年，影響頗
        鉅。」，以上該局所舉案例為提醒納稅義務人注意核課
        期間之規定，綜觀新聞稿內容，可知有關取得非實際交
        易對象發票作為進項憑證，申報扣抵銷項稅額者，核課
        期間為5 年，而該案因未在規定期間內申報導致核課期
        間延為7 年。而被告既認本案為取得非實際交易對象發
        票，在原告已依規定期間申報之情形下，自應認本案應
        適用5年核課期間，否則即有違行政程序法第6條「行政
        行為，非有正當理由，不得為差別待遇。」之規定。
      5.綜上請求判決如聲明所示。
    (二)被告主張之理由：
      1.按「稅捐之核課期間，依左列規定……三、未於規定期
        間內申報，或故意以詐欺或其他不正當方法逃漏稅捐者
        ，其核課期間為7 年。」「營業人左列進項稅額，不得
        扣抵銷項稅額：一、購進之貨物或勞務未依規定取得並
        保存第33條所列之憑證者。」「納稅義務人，有左列情
        形之一者，除追繳稅款外，按所漏稅額處1 倍至10倍罰
        鍰，並得停止其營業……五、虛報進項稅額者。」分別
        為稅捐稽徵法第21條第1項第3款及加值型及非加值型營
        業稅法第19條第1項第1款及第51條第5 款所明定。次按
        「取得虛設行號發票申報扣抵之案件：1.無進貨事實者
        ：以虛設行號發票申報扣抵，係屬虛報進項稅額，並逃
        漏稅款，該虛報進項之營業人……應依營業稅法第51條
        第5款規定補稅並處罰。2.有進貨事實者……（2）因虛
        設行號係專以出售統一發票牟取不法利益為業，並無銷
        貨事實，故取得虛設行號發票之營業人，自亦無向該虛
        設行號進貨並支付進項稅額之事實，除該營業人能證明
        確有支付進項稅額予實際銷貨之營業人，並經稽徵機關
        查明該稅額已依法報繳者，應依營業稅法第19條第1 項
        第1 款規定，就其取得不得扣抵憑證扣抵銷項稅額部分
        ，追補稅款，不再處漏稅罰外，其虛報進項稅額，已構
        成逃漏稅，應依營業稅法第51條第5 款規定補稅並處罰
        。」為財政部83年7月9日台財稅第831601371 號函所明
        釋。
      2.原告於首揭期間無進貨事實，取具虛設行號忠揚公司開
        立之統一發票13紙，作為進項憑證申報扣抵銷項稅額，
        虛報進項稅額613,584 元，經財政部臺北市國稅局查獲
        ，有刑事案件移送書、統一發票及承諾書等資料影本可
        稽，違反前揭稅法規定，被告所屬臺北縣分局核定補徵
        營業稅額613,584元，並經被告按所漏稅額613,584元處
        3倍罰鍰1,840,700元（計至百元止）。原告主張承攬新
        光三越股份有限公司臺北市信義區「新光三越百貨信義
        三館」之土方挖棄工程，因工程量大，部分工程轉包予
        忠揚公司施作，全部工程於91年9 月施作完畢，且系爭
        工程91年度營利事業所得稅結算申報之毛利率為3.5%，
        若減除取得忠揚公司開立之進貨憑證，毛利率高達26﹪
        ，已超過財政部頒訂之同業利潤標準毛利率21﹪，應按
        有進貨事實認定方屬合理云云，申請復查。被告復查決
        定略以，經就原告提示之工程承攬契約書、支付貨款資
        料、各項工程成本分析表、營利事業所得稅結算申報書
        及會計師簽證報告等資料影本查核，認定有進貨事實，
        應按有進貨事實認定，惟依財政部臺北市國稅局刑事案
        件移送書所載，忠揚公司負責人陳衍霖於90年11月至91
        年6 月間基於幫助他人逃漏稅捐之概括犯意，明知忠揚
        公司無銷貨事實，虛開不實統一發票予他人充當進項憑
        證，不法情事已載明甚詳，足證該公司非原告實際交易
        對象，其未保留實際交易對象資料，則有進貨事實卻取
        得虛設行號開立之進項憑證申報扣抵銷項稅額之違章事
        證明確，原告於裁罰處分核定前已補繳稅款及以書面承
        認違章事實，並承諾繳清罰鍰，依財政部96年3 月28日
        修正稅務違章案件裁罰金額或倍數參考表規定，按所漏
        稅額613,584元改處2倍罰鍰1,227,100 元，將原處罰鍰
        1,840,700元予以追減613,600元。
      3.原告復執前詞主張原核定處分書及繳款書於96年7 月11
        日始作出處分書，但未先依一般正常寄發方式交郵政機
        關遞送，而於同年月13日未預知原告之情況下，集郵稅
        務人員會同警員至原告營業處所，在未獲會晤應受送達
        人情形下於門首黏貼寄存送達證書，爰此被告之寄存送
        達並未依法作為，該寄存送達證書並未合法送達，於96
        年7 月16日始由稅務人員至原告營業處所將處分書交原
        告簽收，惟已逾5 年核課期間云云，資為爭議。經查本
        件原告明知未向忠揚公司進貨，卻取具該公司開立之統
        一發票作為進項憑證虛報稅額，經查獲後，於裁罰處分
        核定前已補繳稅款及以書面承認違章事實，並承諾繳清
        罰鍰之違章事實，前揭復查決定敘述甚詳，原告係以不
        正當方法逃漏稅捐，其核課期間應為7 年；又本件原核
        定處分書及罰鍰繳款書經原處分機關所屬臺北縣分局派
        員送達，因未獲會晤應受送達人，乃會同臺北縣警察局
        海山分局江翠派出所於96年7 月13日辦理寄存送達，為
        原告所不爭，亦未逾7 年核課期間，被告復查決定改按
        有進貨事實認定，並按所漏稅額613,584元處2倍罰鍰計
        1,227,100元（計至百元止），追減罰鍰613,600元，揆
        諸首揭規定並無違誤，所訴洵不足採，請續予維持。
      4.基上論述：復查決定及訴願決定，並無違誤，請准如答
        辯之聲明判決。
    理  由
一、按「稅捐之核課期間，依左列規定：1 、依法應由納稅義務
    人申報繳納之稅捐，已在規定期間內申報，且無故意以詐欺
    或其他不正當方法逃漏稅捐者，其核課期間為5 年。．．．
    3 、未於規定期間內申報，或故意以詐欺或其他不正當方法
    逃漏稅捐者；其核課期間為7 年。」「在前項核課期間內，
    經另發現應徵之稅捐者，仍應依法補徵或並予處罰，在核課
    期間內未經發現者，以後不得再補稅處罰。」稅捐稽徵法第
    21 條 第1 項第1 、3 款及第2 項分別定有明文。次按「營
    業人左列進項稅額，不得扣抵銷項稅額：一購進之貨物或勞
    務未依規定取得並保存第33條所列之憑證者。」、「納稅義
    務人，有左列情形之一者，除追繳稅款外，按所漏稅額處1
    倍至10倍罰鍰，並得停止其營業……5 、虛報進項稅額者。
    」為加值型及非加值型營業稅法第19條第1 項第1 款及第51
    條第5 款所規定。又「取得虛設行號發票申報扣抵之案件：
    1.無進貨事實者：以虛設行號發票申報扣抵，係屬虛報進項
    稅額，並逃漏稅款，該虛報進項之營業人……應依營業稅法
    第51條第5款 規定補稅並處罰。2.有進貨事實者：（1 ）進
    貨部分，因未取得實際銷貨人出具之憑證，應依稅捐稽徵法
    第44條規定處以行為罰。（2 ）因虛設行號係專以出售統一
    發票牟取不法利益為業，並無銷貨事實，故取得虛設行號發
    票之營業人，自亦無向該虛設行號進貨並支付進項稅額之事
    實，除該營業人能證明確有支付進項稅額予實際銷貨之營業
    人，並經稽徵機關查明該稅額已依法報繳者，應依營業稅法
    第19條第1項 第1 款規定，就其取得不得扣抵憑證扣抵銷項
    稅額部分，追補稅款，不再處漏稅罰外，其虛報進項稅額，
    已構成逃漏稅，應依營業稅法第51條第5 款規定補稅並處罰
    。」、「稽徵機關查核營業人取得涉嫌虛設行號涉案期間開
    立之統一發票申報扣抵銷項稅額案件，仍應就交易雙方之進
    、銷貨情形覈實查核，不得逕按本部83年7 月9 日台財稅第
    831601371 號函辦理，如無法查明營業人確無向其進貨，且
    該涉嫌虛設行號已依規定按期申報進、銷項資料，並按其應
    納稅額繳納者，應免予補稅處罰。」亦經財政部83年7 月9
    日台財稅第831601371 號函及95年5 月23日台財稅字第0950
    4535500號函釋在案。
二、本件原告於91年5 月至6 月間涉嫌無進貨事實，取具虛設行
    號忠揚公司開立之統一發票銷售額合計12,271,680元，營業
    稅額613,584 元，作為進項憑證申報扣抵銷項稅額，經財政
    部臺北市國稅局查獲，通報被告機關所屬臺北縣分局核定補
    徵營業稅額613,584 元，並處罰鍰1,840,700 元。原告就罰
    鍰部分不服，申經復查改按有進貨事實認定，追減罰鍰613,
    600 元（即改按所漏稅額處2 倍罰鍰1,227,100 元--計至百
    元止），原告仍未甘服，提起訴願遭決定駁回各情，有營業
    人銷售額與稅額申報書、刑事案件移送書、營業稅稅籍資料
    查詢作業、徵銷明細清單、原告出立之違章承諾書、進項來
    源明細查詢、營利事業所得稅結算申報更正核定通知書、罰
    鍰處分書、違章案件罰鍰繳款書、復查及訴願決定書等附原
    處分卷及訴願卷內可稽。
三、原告循序起訴意旨略以：原告於91年5、6月間承攬理成營造
    工程股份有限公司承包新光三越股份有限公司之台北市信義
    區「新光三越百貨信義三館」之土方挖棄工程，因工程量大
    ，部分工程轉發包由忠揚公司承作，承作工程金額12,271,6
    80元，進項稅額613,584 元，取得統一發票13張，申報扣抵
    銷項稅額；經被告認原告以無進貨事實，取具虛設行號忠揚
    公司所開立前揭統一發票，補徵營業稅額613,584 元，並處
    罰鍰1,840,700 元。原告不服，申請復查。經復查決定，就
    原告提示之資料查核，認定有進貨事實，但仍以取具非實際
    交易對象進項憑證申報扣抵銷項稅額之情形處罰，而追減罰
    鍰613,600 元；惟原告認本案既經被告認定為有進貨事實，
    與無進貨事實迥然有別，自不屬以不正當方法逃漏稅捐，故
    核課期間應為5 年；被告之核定處分書及罰鍰繳款書之送達
    已逾5 年核課期間，依法不應再行處分；又「繳納稅捐之文
    書，稅捐稽徵機關應於該文書所載開始繳納稅捐日期前送達
    。」係96年12月12日新修正稅捐稽徵法第18條條文，修正後
    有關寄存送達之規定已刪除，自應適用行政程序法有關規定
    。然本案寄存送達通知書係於96年7 月13日張貼，自應適用
    行為時之稅捐稽徵法第18條第1 項有關寄存送達之規定，故
    稅捐稽徵機關文書之送達，「須應受送達人對於稅捐稽徵機
    關為稽徵稅捐所發之各種文書，拒絕收受者，始得為寄存送
    達；被告於96年7 月11日始作出處分書，但未先依一般正常
    寄發方式交郵政機關遞送，而於96年7 月13日未預知原告情
    形下，即由稅務人員會同警員至原告營業處所，在不獲會晤
    應受送達人情形下於門首黏貼寄存送達通知書，該時間原告
    所有員工均外出洽公，營業處所未留有人員，此為寄存送達
    通知書內送達情形記述欄內所載明；爰此被告之寄存送達並
    未依法作為，該寄存送達通知書並未合法送達；而後於96年
    7 月16日始由稅務人員至原告營業處所將處分書交由原告簽
    收，惟已逾5 年核課期間；被告既認本案為取得非實際交易
    對象發票，在原告已依規定期間申報之情形下，自應認本案
    應適用5 年核課期間，否則即有違行政程序法第6 條「行政
    行為，非有正當理由，不得為差別待遇。」之規定；爰請求
    判決如聲明所示云云。
四、本件兩造之爭點為：本案有無逾核課期間？被告以原告屬有
    進貨事實，惟取具非實際交易對象之虛設行號開立之統一發
    票，作為進項憑證，申報扣抵銷項稅額，乃按所漏稅額處2
    倍罰鍰1,227,100 元，是否適法？經查：
（一）「於應送達處所不獲會晤應受送達人時，得將文書付與有
      辨別事理能力之同居人、受僱人或應送達處所之接收郵件
      人員。前項規定於前項人員與應受送達人在該行政程序上
      利害關係相反者，不適用之。應受送達人或其同居人、受
      僱人、接收郵件人員無正當理由拒絕收領文書時，得將文
      書留置於應送達處所，以為送達。」又「送達，不能依前
      二條規定為之者，得將文書寄存送達地之地方自治或警察
      機關，並作送達通知書兩份，一份黏貼於應受送達人住居
      所、事務所、營業所或其就業處所門首，另一份交由鄰居
      轉交或置於該送達處所信箱或其他適當位置，以為送達。
      前項情形，由郵政機關為送達者，得將文書寄存於送達地
      之郵政機關。寄存機關自收受寄存文書之日起，應保存三
      個月。」為行政程序法第73條及第74條所明定。又財政部
      94年4 月13日財稅字第09404524570 號令釋：「1 、在行
      政程序法公布施行前，稅捐稽徵文書送達於應受送達人之
      住居所、事務所或營業所不獲會晤應受送達人者，得依稅
      捐稽徵法第1 條及修正前公文程式條例第13條規定，準用
      民事訴訟法第137 條規定，將稅捐稽徵文書付與有辨別事
      理能力之同居人或受雇人，以為送達；在行政程序法公布
      施行後，得依稅捐稽徵法第1 條適用行政程序法第73條第
      1 項規定，將稅捐稽徵文書付與有辨別事理能力之同居人
      、受雇人或應送達處所之接收郵件人員，資為送達。2 、
      在行政程序法公布施行前，稅捐稽徵文書送達於應受送達
      人之住居所、事務所或營業所不獲會晤應受送達人，亦無
      受領文書之同居人、受雇人時，得依稅捐稽徵法第1 條及
      修正前公文程式條例第13條規定，準用修正前民事訴訟法
      第138 條規定，辦理寄存送達；在行政程序法公布施行後
      ，稅捐稽徵文書送達於納稅義務人之住居所、事務所或營
      業所不獲會晤納稅義務人，亦無受領文書之同居人、受雇
      人及應送達處所之接收郵件人員時，得依稅捐稽徵法第1
      條適用行政程序法第74條規定，辦理寄存送達。3 、稅捐
      稽徵文書之送達，遭應受送達人拒絕收受時，應依稅捐稽
      徵法第18條第1 項規定辦理寄存送達，尚不得援引行政程
      序法第73條第3 項及同法第74條之規定，辦理送達。…5
      、本部90年3 月12日台財稅字第0900008994號函，自本令
      發布日起，不再適用。」上揭財政部令釋與法律規定意旨
      ，尚無違背，稅捐稽徵機關辦理相關案件，自得適用之。
（二）原告主張本案有實際進貨之事實，核課期間應為5 年，至
      96年7 月14日即屆滿，惟被告於96年7 月16日始由稅務人
      員至原告營業處所將處分書交由原告簽收，已逾5 年核課
      期間云云。查稅捐稽徵法第21條所稱「故意以詐欺或其他
      不正當方法逃漏稅捐者」，必須係以『積極之行為完成某
      種不實之態樣或證據，使稽徵機關不易辨認，陷於錯誤，
      因而獲得減少應負稅額之利益』始當足之。本案經原告申
      請復查後，被告復查決定，就原告提示之工程承攬契約書
      、支付貨款資料、各項工程成本分析表、營利事業所得稅
      結算申報書及會計師簽證報告等資料查核後，改認定有進
      貨事實，而以取具非實際交易對象進項憑證申報扣抵銷項
      稅額之情形處罰；被告認定原告係有進貨事實，與無進貨
      事實迥然有別，是原告主張本案非屬故意或以不正當方法
      逃漏稅捐，故核課期間應為5 年，尚堪採信。惟本件原核
      定處分書及罰鍰繳款書經原處分機關所屬臺北縣分局派員
      送達，因未獲會晤應受送達人，乃會同臺北縣警察局海山
      分局江翠派出所於96年7 月13日辦理寄存送達（寄存機關
      臺北縣警察局海山分局江翠派出所），有寄存送達通知書
      附訴願卷第26頁及本院卷內可參，復為原告所不爭，而本
      件原告違章行為所屬期間為91年5 月至6 月，該期原告營
      業稅申報日期為91年7 月15日（參原處分卷第113 頁）。
      參諸上揭財政部94年4 月13日財稅字第09404524570 號令
      釋意旨，本件原核定處分書及罰鍰繳款書之送達，因不獲
      會晤應受送達人，而於96年7 月13日辦理寄存送達，自屬
      合法，並未逾5 年之核課期間。原告主張原核定處分書及
      繳款書於96年7 月16日始合法送達，已逾5 年核課期間云
      云，尚非可採。
（三）次查忠揚公司負責人陳衍霖於90年11月至91年6 月間基於
      幫助他人逃漏稅捐之概括犯意，明知忠揚公司無銷貨事實
      ，虛開不實統一發票予他人充當進項憑證（含本件原告公
      司自忠揚公司取得之13紙發票），忠揚公司負責人陳衍霖
      於刑事法院調查審理時亦坦承上情不諱，經刑事法院調查
      審理後判處忠揚公司負責人陳衍霖有期徒刑8 月，減為有
      期徒刑4 月，如易科罰金，以銀元3 百元即新臺幣9 百元
      折算壹日在案，有臺灣臺北地方法院96年度重訴字第101
      號、臺灣高等法院96年度上訴字第5360號刑事判決附本院
      卷內可稽。另參以原告出立之違章承諾書，亦載明：「本
      公司91年5 月取得涉嫌虛設行號忠揚公司…開立發票扣抵
      進項稅額613,584 元，本公司確有進貨事實，因一時疏忽
      不察，致取得非實際交易對象發票…。」之情；有原告96
      年6 月12日出立之違章承諾書附原處分卷第85頁可稽。又
      原告始終未能具體指出究透過何人而與忠揚公司為系爭交
      易，復未能提出系爭轉包工程之驗收紀錄及相關資料供核
      ；且依忠揚公司91年度綜合所得稅BAN 給付清單所示，當
      年度僅僱用員工吳長生一人（參原處分卷第108 頁）吳長
      生當時已高齡87歲（參原處分卷第136 頁），客觀上忠揚
      公司顯無承攬系爭工程之能力及事實。原告雖提出如原處
      分卷第55至59頁之相關付款憑條紀錄，惟依附原處分卷第
      39頁之該帳戶資料查詢明細所示，存款時間為91年9 月27
      日至91年11月28日，加總金額為13,885,264元，上開款項
      於存入當日即以同額或分批轉出，或以現金方式提領一空
      （參原處分卷第37-39 頁存提紀錄）其存入及提出時間緊
      密；且原告取得忠揚公司開立統一發票期間為91年5 月3
      日至91年6 月25日，金額合計12,885,264元；但依上揭忠
      揚公司帳戶資料查詢明細所示，原告存款時間為91年9 月
      27日至91年11月28日，總金額為13,885,264元；與應付忠
      揚公司之交易金額亦不吻合，彼此有高達1 百萬元之差額
      ；又原告與忠揚公司係首次交易，工程款項逾千萬元，高
      達12,885,264元，忠揚公司卻任由原告於施作工程完工（
      最後一紙統一發票開立日期91年6 月25日）後3 個月始支
      付第1 筆款項（參原處分卷第60頁），在在與常情不符；
      又其所付款項與取得之統一發票亦無法逐筆勾稽查核，原
      告就此均無法提出合理之說明，尚難認原告與忠揚公司有
      實際交易之事實。況查虛設行號忠揚公司於91年5 月至6
      月間並無任何進項來源，且忠揚公司申報90及91年度營業
      稅進銷項稅額時，僅係虛填進項稅額，並無載明任何進項
      明細或提出任何之進項發票，又查無營業人申報開立發票
      給忠揚公司做為進項，此有進項來源明細查詢（附原處分
      卷第102 、104 頁）及銷項去路明細查詢（附原處分卷第
      101 頁）可佐。本件既難認原告與忠揚公司有實際交易之
      事實，且忠揚公司既虛填進項稅額，扣抵銷項稅額，而造
      成漏稅的結果，連帶使原告所取得忠揚公司開立之系爭發
      票用以申報扣抵原告於當月份的銷項稅額時，亦構成虛報
      進項稅額，就其實際漏繳稅額部分，自應補稅處罰。
五、本件被告以原告屬有進貨事實，惟取具非實際交易對象虛設
    行號忠揚公司開立之統一發票，作為進項憑證申報扣抵銷項
    稅額，乃依上揭加值型及非加值型營業稅法第第51條第5 款
    規定予以處罰，並以原告於裁罰處分核定前已補繳稅款及以
    書面承認違章事實，並承諾繳清罰鍰，依財政部96年3 月28
    日修正稅務違章案件裁罰金額或倍數參考表規定，按所漏稅
    額613,584 元處2 倍罰鍰1,227,100 元，固非無見；惟本件
    計算所漏稅額時，自應將忠揚公司於系爭期間實際已繳納之
    稅額36,215元，按原告於系爭期間取得忠揚公司開立統一發
    票銷售額計12,271,680元與忠揚公司於系爭期間申報銷項總
    額18,107,500元之比例予以扣除（參原處分卷第105 頁所示
    申報書跨中心查詢資料），經扣除24,543元（計算式：36,2
    15x 12,271,680/18,107,500 ）後，本案實際漏稅額為589,
    041 元（613,584-24,543），處2 倍罰鍰為1,178,000 元（
    計至百元止）。從而，原處分（含復查決定）關於罰鍰金額
    超過1,178,000 元部分，尚有違誤，訴願決定未予糾正，仍
    予維持，亦有未合，原告就該部分，訴請撤銷，為有理由，
    自應由本院將訴願決定及原處分（含復查決定）關於罰鍰金
    額超過1,178,000 元部分撤銷，以資適法，並昭折服。至其
    餘部分，原處分（含復查決定）並無違誤，訴願決定予以維
    持，亦無不合，原告訴請撤銷，為無理由，應予駁回。
六、本件事證已臻明確，兩造其餘攻擊或防禦方法，均與本院判
    決結果無涉，爰不一一論列，併此敘明。
七、據上論結，本件原告之訴一部分為有理由，一部分為無理由
    ，爰依行政訴訟法第104 條，民事訴訟法第79條，判決如主
    文。
中    華    民    國    98    年    1    月    15    日
              台北高等行政法院第六庭
                      審 判 長法  官   林文舟
                              法  官   陳鴻斌
                              法  官   許瑞助
上為正本係照原本作成。
如不服本判決，應於送達後20日內，向本院提出上訴狀並表明上
訴理由，如於本判決宣示後送達前提起上訴者，應於判決送達後
20日內補提上訴理由書（須按他造人數附繕本）。
中    華    民    國    98    年    1    月    15    日
                              書記官   吳芳靜


司法院資訊處製作；財團法人民間司法改革基金會備份。
